【裁判字號】    99,保險,75
【裁判日期】    991214
【裁判案由】    給付保險金
【裁判全文】
臺灣臺北地方法院民事判決              99年度保險字第75號
原      告  郭哈拿
            李紹柏
共      同
訴訟代理人  楊志航律師
被      告  新光人壽保險股份有限公司
法定代理人  吳東進
訴訟代理人  何中暉
上列當事人間請求給付保險金事件，本院於中華民國99年11月23
日言詞辯論終結，判決如下：
    主      文
原告之訴及假執行之聲請均駁回。
訴訟費用由原告負擔。
    事實及理由
一原告主張：原告郭哈拿於民國95年3 月27日，以其前夫即訴外
  人李進發為被保險人，與被告簽訂以原告為身故保險金受益人
  ，保險金額為新台幣（下同）100 萬元平安意外傷害保險。嗣
  李進發於保險期間即95年11月28日在家中滑倒，頭部撞及地面
  致顱骨骨折及顱內出血，經送醫治療併發癲癇症，至97年3月2
  7日因癲癇發作死亡，原告於97年4月7 日向被告請求意外身故
  保險給付，竟遭被告所拒。爰依保險契約之法律關係及保險法
  第34條之規定，求為命被告給付原告各50萬元，及自97年4月2
  3日起至清償日止，按年息10%計算之利息，暨以供擔保為條件
  ，請准宣告假執行之判決。
二被告則以：李進發並非因意外事故而死亡，且李進發於96年 9
  月27日自國軍新竹地區醫院（下稱國軍新竹醫院）出院後就未
  再住院治療，李進發尚罹有肝硬化及高血壓，雖然屏東縣牡丹
  鄉衛生所（下稱牡丹鄉衛生所）開立以癲癇為原因之死亡證明
  ，但牡丹鄉衛生所未通報檢察官相驗，自是認死亡原因為病死
  而非意外。況李進發在自宅死亡，並未解剖亦無病歷參照，死
  亡時間距95年11月間之意外事故已近兩年，顯難認兩者有因果
  關係，故於原告證明李進發係因意外傷害事故致其身體受傷害
  而死亡前，被告不負給付保險金之責任等語，資為抗辯。並聲
  明：駁回原告之訴，及陳明如受不利之判決，願供擔保請准免
  為假執行。
三兩造不爭執之事實：
(一)郭哈拿以李進發為被保險人，於95年3 月27日與被告簽訂系爭
  保險契約，約定意外身故保險金額為100 萬元，並指定原告為
  該保險金之受益人，有要保書及意外傷害保險附約條款在卷可
  稽。
(二)李進發於保險期間即97年3 月27日，在屏東縣牡丹鄉○○路10
  號住宅內死亡，有牡丹鄉衛生所開立之死亡證明書在卷足憑。
四兩造之爭點：
  本件兩造爭執之爭點，在於李進發是否因意外而死亡？
(一)按保險人對於由不可預料或不可抗力之事故所致之損害，應負
  賠償責任。傷害保險人於被保險人遭受意外傷害及其所致殘廢
  或死亡時，負給付保險金額之責。前項意外傷害，指非由疾病
  引起之外來突發事故所致者。保險法第29條第1項、第131條分
  別定有明文。次按當事人主張有利於己之事實者，就其事實有
  舉證之責任。但法律別有規定，或依其情形顯失公平者，不在
  此限。民事訴訟法第277條亦定有明文。又系爭保險契約第9條
  約定，被保險人因遭受意外傷害事故致死亡時，保險人應給付
  保險金。前項所稱意外傷害事故，係指非由疾病引起之外來突
  發事故。本件原告請求被告給付保險金，依前開說明，原告自
  應就被保險人李進發係非由疾病引起之外來突發事故導致死亡
  ，負舉證責任。
(二)查李進發於95年11月28日，在屏東縣牡丹鄉○○路10號住宅內
  死亡，經屏東縣牡丹鄉衛生所鄭泰春醫師相驗，認為死亡種類
  為病死或自然死，死亡原因為癲癇（外傷後遺症），進行原因
  為酒精依賴，外傷性腦出血，有死亡證明書附卷可稽（本院99
  年度審保險字第33號卷第13頁），且屏東縣牡丹鄉衛生所鄭泰
  春醫師就李進發死亡進行相驗後，並未報請檢察官進行相驗，
  是依屏東縣牡丹鄉衛生所鄭泰春醫師就李進發死亡所進行之相
  驗，並無法認定李進發係因意外事故而導致死亡。至李進發雖
  曾於95年11月28日在前開住宅內跌倒，引發癲癇之後遺症，並
  於96年9月11、25、26日至國軍新竹醫院治療，復於96年12月1
  8、25日、97年2月5 日至屏東縣牡丹鄉衛生所治療，有李進發
  病歷資料、診斷證明書在卷足憑（本院卷第28至34頁），惟上
  開病歷資料及診斷證明書亦記載李進發患有肝硬化、高血壓，
  充其量僅得證明李進發曾因癲癇、肝硬化、高血壓就醫之事實
  ，並無法證明李進發係因意外導致死亡之事實。且李進發於95
  年11月28日在自宅內跌倒，與李進發於97年3月27日死亡，已
  相隔年餘，上開李進發之病歷資料、診斷證明書不足據以證明
  李進發係因跌倒之意外事故而死亡。
(三)另財團法人保險事業發展中心於受理原告所提之本件保險理賠
  爭議案，雖認為李進發之癲癇發作應與95年11月28日的頭部外
  傷有關，但亦認為李進發在96年9 月27日自國軍新竹醫院出院
  就沒再住院治療，且同時患有肝硬化及高血壓等病症，李進發
  之身故原因認定上是否單純源於癲癇，仍有待商榷，雖然牡丹
  鄉衛生所開立癲癇死亡證明，無法確認有無可能因酒精或肝硬
  化等所造成的死亡原因等情，有該中心98年11月5日保調字第0
  980002628 號函附卷可憑（本院卷第14頁）。是財團法人保險
  事業發展中心除未認定李進發係因意外事故而導致死亡外，上
  開函文對本院亦無拘束力，不足據為有利於原告之認定。此外
  ，原告並未提出其他證據，以證明李進發係因意外跌倒導致死
  亡之事實。故原告主張李進發係因意外跌倒引發癲癇而死亡，
  其得依保險契約請求被告給付保險金云云，尚不足取。
五綜上所述，原告依保險契約之法律關係及保險法第34條之規定
  ，請求被告各給付50萬元，及自97年4 月23日起至清償日止，
  按年息10%計算之利息，為無理由，應予駁回。
六本件事證已臻明確，兩造其餘攻擊防禦方法，經核與勝負之判
  斷不生影響，爰不予逐一論酌，附此敘明。
七又原告之訴既經駁回，其假執行之聲請，因訴之駁回而失所附
  麗，不應准許。
八訴訟費用負擔之依據：民事訴訟法第78條。
中    華    民    國    99    年    12    月    14    日
                  民事第六庭法  官  姜悌文
以上為正本係照原本作成。
如對本判決上訴，須於判決送達後20日內向本院提出上訴狀。如
委任律師提起上訴者，應一併繳納上訴審裁判費。
中    華    民    國    99    年    12    月    14    日
                            書記官  羅振仁

司法院資訊處製作；財團法人民間司法改革基金會備份。
